臺灣高等法院臺南分院刑事判決
110年度上訴字第669號
上  訴  人  臺灣臺南地方檢察署檢察官
上  訴  人  
即  被  告  侯逸欣
選任辯護人  林怡伶律師（義務律師）
上列上訴人因被告毒品危害防制條例等案件，不服臺灣臺南地方
法院109年度訴字第1516號中華民國110年4月27日第一審判決（
起訴案號：臺灣臺南地方檢察署109年度營偵字第2183號，暨移
送併辦：同署110年度偵字第751號），提起上訴，本院判決如下
：
    主  文
原判決撤銷。
侯逸欣犯如附表編號1至8所示之罪，共捌罪，各處如附表編號1
至8所示之刑及沒收。附表編號2至8部分應執行有期徒刑貳年捌
月。沒收部分併執行之。
    事  實
一、侯逸欣明知甲基安非他命係毒品危害防制條例第2條第2項第
    2款所定之第二級毒品，不得非法持有、販賣，亦明知甲基
    安非他命為藥事法第22條第1項第1款所列管之禁藥，依法不
    得轉讓。竟基於販賣第二級毒品甲基安非他命以營利之犯意
    ，以其持用門號0000000000號行動電話作為聯絡販賣毒品之
    工具，於附表編號2至8所示之交易時間、地點，以附表編號
    2至8所示之交易方式，販賣如附表編號2至8所示之甲基安非
    他命予曾淵泓、沈升方，並均已收取價金（毒品交易時間、
    地點、對象及價格，詳如附表編號2至8所載）。又基於轉讓
    禁藥甲基安非他命之犯意，於附表編號1所示之時間、地點
    ，將如附表編號1所示之禁藥甲基安非他命無償轉讓予曾淵
    泓施用（轉讓禁藥甲基安非他命之時間、地點及對象，詳如
    附表編號1所載）。嗣經警依法對侯逸欣所持用門號0000000
    000號行動電話實施通訊監察，並於民國109年11月13日12時
    50分許，依法搜索臺南市○○區○○路000巷00號侯逸欣居處，
    扣得上開行動電話1支（蘋果廠牌，含門號0000000000號晶
    片卡1張）、分裝袋2批、磅秤1臺，因而查悉上情。
二、案經臺灣臺南地方檢察署檢察官指揮臺南市政府警察局刑事
    警察大隊移送後偵查起訴及移送併辦。
    理  由
壹、按被告以外之人於審判外之陳述，雖不符刑事訴訟法第159
    條之1至第159條之4之規定，然經當事人於審判程序同意作
    為證據，法院審酌該言詞陳述或書面陳述作成時之情況，認
    為適當者，亦得為證據。又當事人、代理人或辯護人於法院
    調查證據時，知有第159條第1項不得為證據之情形，而未於
    言詞辯論終結前聲明異議者，視為有前項之同意，刑事訴訟
    法第159條之5定有明文。立法意旨在於傳聞證據未經當事人
    之反對詰問予以核實，原則上先予排除，惟若當事人已放棄
    反對詰問權，於審判程序中表明同意該等傳聞證據可作為證
    據，或於言詞辯論終結前未聲明異議，基於尊重當事人對傳
    聞證據之處分權，及證據資料愈豐富，愈有助於真實發見之
    理念，且強化言詞辯論主義，使訴訟程序得以順暢進行，上
    開傳聞證據亦均具有證據能力。查本案所引用之相關證據資
    料（詳後引證據），其中各項言詞或書面傳聞證據部分，縱
    無刑事訴訟法第159條之1至第159條之4或其他規定之傳聞證
    據例外情形，然業經本院審理時予以提示並告以要旨，且各
    經檢察官、被告侯逸欣及辯護人表示意見，當事人已知上述
    證據乃屬傳聞證據，已明示同意作為本案之證據使用（本院
    卷第134-136、337-339頁），而本院審酌上開證據資料製作
    時之情況，無不當取供及證明力明顯過低之瑕疵，認以之作
    為證據應屬適當，揆諸前開規定，應認均有證據能力。
貳、認定犯罪事實所憑之證據及理由：
一、前開事實，業據被告於警詢、偵查、原審及本院時（警卷第
    12-16頁、偵卷第141-142頁、原審卷第96-97頁、本院卷第3
    47-349頁）坦承不諱，並有如下證據可資證明：
　㈠證人即購毒者（亦為受讓禁藥者）曾淵泓（偵卷第12-15、13
    1-135頁）、沈升方（警卷第66-71頁、偵卷第123-128頁）
    於警詢、偵查時之證詞。
　㈡被告與沈升方之通訊監察譯文1份（警卷第21-24頁）、被告
    與曾淵泓之通訊監察譯文1份（警卷第25-28頁）、臺灣臺南
    地方法院109年度聲搜字第1215號搜索票1紙、臺南市政府警
    察局刑事警察大隊搜索扣押筆錄、扣押物品目錄表各1份、
    現場照片10張（警卷第81-89、93-97頁）、扣押物照片7張
    （警卷第99-102頁）、臺灣臺南地方法院109年度聲監字第5
    35號通訊監察書暨電話附表1份（警卷第107-111頁）、109
    年度聲監續字第780號通訊監察書暨電話附表1份（警卷第10
    3-117頁）、109年度聲監字第612號通訊監察書暨電話附表1
    份（警卷第109-121頁）、109年度聲監續字第861、862號通
    訊監察書暨電話附表各1份（警卷第123-127、129-131頁）
    、曾淵泓持用手機之通聯調閱查詢單1紙（偵卷第45頁）、
    沈升方持用手機之通聯調閱查詢單1紙（偵卷第113頁）附卷
    可稽。
  ㈢行動電話1支（蘋果廠牌，含門號0000000000號晶片卡1張）
    、分裝袋2批、磅秤1臺，扣案可證。
二、依上所述，被告上開任意性自白，核與卷內之積極證據相符
    ，堪信為真實。又被告於警詢時陳稱：我有賺取差額利潤，
    但我不清楚賺多少錢等語（警卷第16頁），自堪認定被告從
    中獲取利潤，確有藉此以營利之意圖，至為灼然。從而，本
    案事證明確，被告上開轉讓禁藥、販賣第二級毒品之犯行，
    均堪認定，應依法論科。
參、論罪科刑：　　
一、按行為人轉讓甲基安非他命（未達法定應加重其刑之一定數
    量）予成年男子，同時該當藥事法第83條第1項轉讓禁藥罪
    及毒品危害防制條例第8條第2項轉讓第二級毒品罪之構成要
    件，應依重法優於輕法之原則，擇較重之轉讓禁藥罪論處（
    最高法院109年度台上字第1089號判決意旨參照）。是本件
    被告就附表編號1所示轉讓甲基安非他命之行為，應依藥事
    法第83條第1項之規定處斷。
二、核被告就附表編號1所為，係犯藥事法第83條第1項之轉讓禁
    藥罪；就附表編號2至8所為，均係犯毒品危害防制條例第4
    條第2項之販賣第二級毒品罪（共7罪）。被告轉讓禁藥、各
    次販賣第二級毒品前，持有第二級毒品甲基安非他命之低度
    行為，為轉讓禁藥、各次販賣毒品之高度行為所吸收，均不
    另論罪。
三、被告所犯如附表編號1所示轉讓禁藥罪、如附表編號2至8所
    示各次販賣第二級毒品罪，犯意各別，行為互殊，應予分論
    併罰。
四、刑之加重、減輕：
　㈠依司法院釋字第775號解釋文義及理由，係指構成累犯者，不
    分情節，一律加重最低本刑，於不符合刑法第59條所定要件
    之情形下，致生行為人所受之刑罰超過其所應負擔罪責之個
    案，不符罪刑相當原則、比例原則。於此範圍內，在修正前
    ，為避免發生上述罪刑不相當之情形，法院就該個案應裁量
    是否加重最低本刑（最高法院108年度台上字第2312號、第2
    361號判決意旨參照）。依此，該解釋係指個案應量處最低
    法定刑、又無法適用刑法第59條在內減輕規定之情形，法院
    應依此解釋意旨裁量不予加重最低本刑（最高法院108年度
    台上字第338號判決意旨參照）。查被告前因施用毒品案件
    ，經法院判處應執行有期徒刑7月確定，於109年7月14日易
    科罰金執行完畢，有臺灣高等法院被告前案紀錄表可按，其
    受徒刑之執行完畢，五年以內故意再犯本案有期徒刑以上各
    罪，均為累犯。審酌被告前有施用毒品前科紀錄，理應產生
    警惕作用，惟其仍再犯本件販賣第二級毒品、轉讓禁藥等犯
    行，顯見前案之徒刑對被告並未生警惕作用，其對於刑罰之
    反應力顯然薄弱，且被告並無司法院釋字第775號解釋意旨
    所指個案應量處最低法定刑、又無法適用刑法第59條減輕其
    刑，而應依此解釋意旨裁量不予加重最低本刑之情形，則就
    其所犯上開各罪，除販賣第二級毒品法定刑為無期徒刑部分
    不得加重外，餘仍應依刑法第47條第1項規定加重其刑。從
    而，辯護人為被告辯護稱：本件依刑法第47條第1項加重其
    刑，有違司法院釋字第775號解釋理由書意旨及比例原則，
    而有量刑過苛之情云云，核屬無據。
　㈡按毒品危害防制條例第17條第2項規定：「犯第4條至第8條之
    罪於偵查及歷次審判中均自白者，減輕其刑」，查被告就如
    附表編號2至8所示販賣第二級毒品犯行，已於偵查、原審及
    本院時自白犯行，均應依毒品危害防制條例第17條第2項之
    規定，減輕其刑，並依法先加（法定刑為無期徒刑部分不得
    加重）後減之。又按行為人轉讓同屬禁藥之第二級毒品甲基
    安非他命（未達法定應加重其刑之一定數量）予成年人（非
    孕婦），依重法優於輕法之原則，擇較重之藥事法第83條第
    1項轉讓禁藥罪論處，如行為人於偵查及歷次審判中均自白
    ，仍應適用毒品危害防制條例第17條第2項規定減輕其刑（
    最高法院刑事大法庭109年度台上大字第4243號裁定意旨參
    照）。就附表編號1所示轉讓禁藥犯行，被告於偵查及歷次
    審判中亦已自白犯行，依前揭最高法院大法庭裁定意旨，亦
    應依毒品危害防制條例第17條第2項之規定，減輕其刑，並
    依法先加後減之。
　㈢按毒品危害防制條例第17條第1項減輕或免除其刑之規定，係
    指犯罪行為人供出毒品來源之對向性正犯，或與其具有共同
    正犯、共犯（教唆犯、幫助犯）關係之毒品由來之人的相關
    資料，使調查或偵查犯罪之公務員得據以對之發動調查或偵
    查程序，並因此而確實查獲其人、其犯行者。亦即先須被告
    有供述毒品來源，警方或偵查犯罪機關據以確實查獲其他正
    犯或共犯之結果，二者兼備並有因果關係，始能獲上述寬典
    （最高法院109年度台上字第470號判決意旨參照）。查被告
    為警查獲後，供出毒品來源為王思淵，經警循線因而查獲，
    並經檢察官起訴王思淵等情，有臺南市政府警察局刑事警察
    大隊110年8月11日南市警刑大偵三字第1100428621號函暨所
    附刑事案件報告書1份（本院卷第171-177頁）、臺灣臺南地
    方檢察署110年8月17日南檢文慮110偵8471字第1109046135
    號函暨檢附之該署110年度偵字第8471號、110年度營偵字第
    785號追加起訴書1份（本院卷第231-235頁）可按，足認確
    因被告供出而查獲其毒品來源，故就附表編號2至8所示各次
    犯行，均依毒品危害防制條例第17條第1項規定減輕其刑，
    並依法先加（法定刑為無期徒刑部分不得加重）後遞減之，
    且就附表編號1所示轉讓禁藥罪犯行，參酌前揭最高法院大
    法庭裁定意旨，亦依毒品危害防制條例第17條第1項之規定
    ，減輕其刑，並依法先加後遞減之。
　㈣辯護人雖辯護稱：被告交易次數及數量均稀少，對象僅有2人
    ，應屬毒品交易之下游，僅係吸毒友人間互通有無之零星交
    易，惡性及對於社會秩序與國民健康之危害程度非重，依其
    實際犯罪之情狀及環境，非無顯可憫恕之處，請依刑法第59
    條規定減輕其刑云云。惟按刑之量定，為求個案裁判之妥當
    性，法律固賦予法院裁量權，但此項裁量權之行使，除應依
    刑法第57條規定，審酌行為人及其行為等一切情狀，為整體
    之評價，並應顧及比例原則與平等原則，使罪刑均衡，輕重
    得宜，以契合社會之法律感情。又刑法第59條之酌量減輕其
    刑，必於犯罪之情狀，在客觀上足以引起一般之同情，認為
    顯可憫恕，且即予宣告法定最低度之刑，猶嫌過重者，始有
    其適用。查被告為圖一己私利，販賣第二級毒品予他人，所
    為係戕害國民身心健康之行為，實屬不該。又毒品危害防制
    條例第4條第2項規定，販賣第二級毒品之法定最低本刑為十
    年以上有期徒刑（得併科罰金），而被告所犯上開販賣第二
    級毒品犯行，已分別依毒品危害防制條例第17條第2項、第1
    項之規定予以遞減輕其刑，則其所犯上開販賣第二級毒品罪
    經減刑之後，已難認有何「情輕法重」之情事。從而，其與
    刑法第59條所規定之要件，已有不符，自無再依該條酌減其
    刑之適用。是辯護人辯護稱：請再依刑法第59條規定酌減刑
    度云云，尚難採憑。
五、臺灣臺南地方檢察署檢察官110年度偵字第751號併辦意旨書
    所載之犯罪事實，與本案起訴部分係屬相同之事實，本院自
    應併予審判。
肆、撤銷改判理由：
一、原判決以被告上開轉讓禁藥、販賣第二級毒品之犯行，事證
    明確，因予論罪科刑，固非無見。惟查：
　㈠被告確有供出而查獲其毒品來源，應依毒品危害防制條例第1
    7條第1項規定減輕其刑，已如前述。原判決疏未詳究，而未
    依毒品危害防制條例第17條第1項規定減輕其刑，尚有違誤
    。　
　㈡最高法院刑事大法庭於110年8月11日作出109年度台上大字第
    4243號裁定，已肯認轉讓禁藥甲基安非他命之行為，於法規
    競合之情形下，仍有毒品危害防制條例第17條第2項規定減
    輕其刑之適用，亦如前述。原審「未及審酌」上情，而認如
    附表編號1所示犯行，基於法律整體適用不得割裂原則，自
    無另依毒品危害防制條例第17條第2項之規定減輕其刑之餘
    地，容有未洽。
　㈢檢察官上訴意旨以被告供出毒品來源，正偵辦中，有機會依
    毒品危害防制條例第17條第1項規定減輕其刑；被告上訴意
    旨以請依毒品危害防制條例第17條第1項規定減輕其刑，並
    原判決量刑過重為由，指摘原判決不當，均有理由，且原判
    決亦有上開未及審酌之處，而屬無可維持，自應由本院將原
    判決撤銷改判，期臻適法。
二、爰審酌被告明知甲基安非他命係戕害他人身心之毒品，竟無
    視國家杜絕毒品犯罪禁令，為貪圖不法利益，仍鋌而走險販
    毒牟利，並轉讓予他人施用，戕害國民身心健康，危害社會
    治安，應予非難。惟念及被告犯後均坦承犯行，犯後態度尚
    可。兼衡被告之素行（參見臺灣高等法院被告前案紀錄表）
    、本案販賣毒品之對象人數2人、次數7次、販賣毒品之金額
    、所得利益，並轉讓毒品之對象人數1人、次數1次。暨被告
    自陳國中畢業之智識程度，從事歌仔戲演出工作，離婚，有
    2名已成年子女，與姐姐同住等一切情狀，分別量處被告如
    附表「論罪科刑及沒收」欄所示之刑，並就附表編號2至8部
    分（即不得易科罰金、不得易服社會勞動部分）定其應執行
    有期徒刑二年八月，以示懲儆。
三、沒收部分：
　㈠扣案之行動電話1支（蘋果廠牌，含門號0000000000號晶片卡
    1張）、分裝袋2批、磅秤1臺，為被告犯本件販賣第二級毒
    品犯行所用之物，業據被告供明在卷（原審卷第109頁），
    應依毒品危害防制條例第19條第1項規定，於附表編號2至8
    各次犯行項下宣告沒收之。又前開行動電話1支，亦供被告
    就附表編號1轉讓禁藥時聯絡所用，爰依刑法第38條第2項規
    定宣告沒收。
　㈡未扣案如附表編號2至8所示之販毒所得，為被告販賣毒品之
    犯罪所得，均應依刑法第38條之1第1項前段規定宣告沒收，
    並依同條第3項規定諭知於全部或一部不能沒收或不宜執行
    沒收時，追徵其價額。
　㈢至扣案之吸食器1組、玻璃球1支、晶片卡2張等物，被告供稱
    係施用毒品所用，或與本案無關之物，且無證據證明與被告
    所為本件之各犯行有關，爰不予宣告沒收。
　㈣沒收部分，併執行之。
據上論斷，應依刑事訴訟法第369條第1項前段、第364條、第299
 條第1項前段，藥事法第83條第1項，毒品危害防制條例第4條第
2項、第17條第1項、第2項、第19條第1項，刑法第11條前段、第
47條第1項、第51條第5款、第38條第2項、第38條之1第1項前段
、第3項，判決如主文。
本案經檢察官江孟芝提起公訴，檢察官廖羽羚提起上訴，檢察官
劉榮堂到庭執行職務。
中　　華　　民　　國　　110 　年　　9 　　月　　16　　日
                  刑事第三庭    審判長法　官  陳連發
                                      法　官  何秀燕
                                      法　官  洪榮家
以上正本證明與原本無異。
如不服本判決應於收受送達後20日內向本院提出上訴書狀，其未
敘述上訴理由者，並得於提起上訴後20日內向本院補提理由書（
均須按他造當事人之人數附繕本）「切勿逕送上級法院」。
　　　　　　　　　　　　　　　　　　　書記官  謝麗首
中　　華　　民　　國　　110 　年　　9 　　月　　16　　日
附錄本案論罪科刑法條：
藥事法第83條第1項
明知為偽藥或禁藥，而販賣、供應、調劑、運送、寄藏、牙保、
轉讓或意圖販賣而陳列者，處 7 年以下有期徒刑，得併科新臺
幣 5 千萬元以下罰金。
毒品危害防制條例第4條第2項
製造、運輸、販賣第二級毒品者，處無期徒刑或10年以上有期徒
刑，得併科新臺幣1千5百萬元以下罰金。
附表：
編號 對象 交易時間 交易地點 聯繫之通話時間 毒品種類、數量及金額（新臺幣） 交易方式     論罪科刑及沒收  1 曾淵泓 109年7月26日21時47分 臺南市西港區某處廟宇 ①109年7月26日21   時37分52秒 　 甲基安非他命1包 無償轉讓 侯逸欣持用0000000000號行動電話與曾淵泓持用0000000000號行動電話聯絡後，侯逸欣於左列時地，無償轉讓左列甲基安非他命與曾淵泓。 侯逸欣轉讓禁藥，累犯，處有期徒刑貳月。扣案之蘋果牌行動電話壹支（含門號0000000000號晶片卡壹張）沒收。 2 曾淵泓 109年8月14日14時25分 侯逸欣位於臺南市○○區○○路000巷00號之居所 ①109年8月14日13   時53分25秒 ②109年8月14日14時21分04秒 ③109年8月14日14時25分55秒　　 甲基安非他命1包 1000元 侯逸欣持用0000000000號行動電話與曾淵泓持用0000000000號行動電話聯絡後，雙方於左列時、地，現金交易如左列金額所示之甲基安非他命。 侯逸欣販賣第二級毒品，累犯，處有期徒刑壹年拾月。未扣案之販毒所得新臺幣壹仟元沒收，如全部或一部不能沒收或不宜執行沒收時，追徵其價額；扣案之蘋果牌行動電話壹支（含門號0000000000號晶片卡壹張）、磅秤壹台、分裝袋貳批均沒收。 3 曾淵泓 109年8月26日7時50分 同上 ①109年8月26日7   時42分16秒 ②109年8月26日7時46分12秒 ③109年8月26日7時50分20秒　　 甲基安非他命1包 1000元 侯逸欣持用0000000000號行動電話與曾淵泓持用0000000000號行動電話聯絡後，雙方於左列時、地，現金交易如左列金額所示之甲基安非他命。 侯逸欣販賣第二級毒品，累犯，處有期徒刑壹年拾月。未扣案之販毒所得新臺幣壹仟元沒收，如全部或一部不能沒收或不宜執行沒收時，追徵其價額；扣案之蘋果牌行動電話壹支（含門號0000000000號晶片卡壹張）、磅秤壹台、分裝袋貳批均沒收。 4 曾淵泓 109年9月10日11時21分 同上 ①109年9月10日10  時37分01秒 ②109年9月10日11時6分20秒 ③109年9月10日11時21分08秒  甲基安非他命1包 1000元 侯逸欣持用0000000000號行動電話與曾淵泓持用0000000000號行動電話聯絡後，雙方於左列時、地，現金交易如左列金額所示之甲基安非他命。 侯逸欣販賣第二級毒品，累犯，處有期徒刑壹年拾月。未扣案之販毒所得新臺幣壹仟元沒收，如全部或一部不能沒收或不宜執行沒收時，追徵其價額；扣案之蘋果牌行動電話壹支（含門號0000000000號晶片卡壹張）、磅秤壹台、分裝袋貳批均沒收。 5 沈升方 109年8月14日14時23分 同上 ①109年8月14日14   時23分36秒 甲基安非他命1包 1000元 沈升方先以無摺存款方式存款左列金額至侯逸欣指定之星城幣商帳號，侯逸欣持用0000000000號行動電話與沈升方持用0000000000號行動電話聯絡後，於左列時、地，侯逸欣交付左列甲基安非他命與沈升方。 侯逸欣販賣第二級毒品，累犯，處有期徒刑壹年拾月。未扣案之販毒所得新臺幣壹仟元沒收，如全部或一部不能沒收或不宜執行沒收時，追徵其價額；扣案之蘋果牌行動電話壹支（含門號0000000000號晶片卡壹張）、磅秤壹台、分裝袋貳批均沒收。 6 沈升方 109年8月24日23時5分 同上 ①109年8月24日17   時59分27秒 甲基安非他命1包 500元 侯逸欣持用0000000000號行動電話與沈升方持用0000000000號行動電話聯絡後，沈升方以無摺存款方式存款左列金額至侯逸欣指定之星城幣商帳號，於左列時、地，侯逸欣交付左列甲基安非他命與沈升方。 侯逸欣販賣第二級毒品，累犯，處有期徒刑壹年拾月。未扣案之販毒所得新臺幣伍佰元沒收，如全部或一部不能沒收或不宜執行沒收時，追徵其價額；扣案之蘋果牌行動電話壹支（含門號0000000000號晶片卡壹張）、磅秤壹台、分裝袋貳批均沒收。 7 沈升方 109年8月31日18時4分 同上 ①109年8月31日17   時24分58秒 ②109年8月31日17   時44分52秒 甲基安非他命1包 1000元 沈升方先以無摺存款方式存款左列金額至侯逸欣指定之星城幣商帳號，侯逸欣持用0000000000號行動電話與沈升方持用0000000000號行動電話聯絡後，於左列時、地，侯逸欣交付左列甲基安非他命與沈升方。 侯逸欣販賣第二級毒品，累犯，處有期徒刑壹年拾月。未扣案之販毒所得新臺幣壹仟元沒收，如全部或一部不能沒收或不宜執行沒收時，追徵其價額；扣案之蘋果牌行動電話壹支（含門號0000000000號晶片卡壹張）、磅秤壹台、分裝袋貳批均沒收。  8 沈升方 109年9月30日20時11分 同上 ①109年9月30日19   時08分21秒 ②109年9月30日19時09分15秒 ③109年9月30日19時10分29秒 ④109年9月30日20時01分25秒 甲基安非他命1包 1000元 侯逸欣持用0000000000號行動電話與沈升方持用0000000000號行動電話聯絡後，於左列時、地，侯逸欣交付左列甲基安非他命與沈升方，沈升方於109年10月5日再以無摺存款方式存款左列金額至侯逸欣指定之星城幣商帳號。 侯逸欣販賣第二級毒品，累犯，處有期徒刑壹年拾月。未扣案之販毒所得新臺幣壹仟元沒收，如全部或一部不能沒收或不宜執行沒收時，追徵其價額；扣案之蘋果牌行動電話壹支（含門號0000000000號晶片卡壹張）、磅秤壹台、分裝袋貳批均沒收。